臺灣高等法院民事裁定
                                      107年度上字第897號
上  訴  人  鄞山寺  
法定代理人  練瑞銘  
訴訟代理人  張立中律師
上列上訴人因與被上訴人江文欽等間請求確認信徒大會決議無效
等事件，對於中華民國108年12月18日本院107年度上字第897號
第二審判決提起上訴，本院裁定如下：
    主  文
本件訴訟標的價額為新臺幣參佰參拾萬元。
上訴人應於收受本裁定正本七日內，向本院補繳第一審裁判費新
臺幣參萬零陸佰柒拾元、第二審裁判費新臺幣肆萬陸仟零伍元及
第三審裁判費新臺幣貳萬參仟柒佰伍拾貳元，如逾期不補正，即
駁回其第三審上訴。
    理  由
一、按訴訟標的之價額，由法院核定；核定訴訟標的之價額，以
    起訴時之交易價額為準；無交易價額者，以原告就訴訟標的
    所有之利益為準；訴訟標的之價額不能核定者，以民事訴訟
    法第466條所定不得上訴第三審之最高利益額數加十分之一
    定之，民事訴訟法第77條之1第1項、第2項、第77條之12分
    別定有明文。又司法院於民國91年1月29日以（91）院臺廳
    民一字第03075號函將不得上訴第三審之利益額數，提高為
    新臺幣（下同）150萬元，故訴訟標的之價額不能核定者，
    應以165萬元定之。次按以一訴主張數項標的者，其訴訟標
    的之價額合併計算之；但所主張之數項標的互相競合或應為
    選擇者，其訴訟標的價額，應依其中價額最高者定之，同法
    第77條之2第1項亦有明文。是訴訟標的價額係依原告主張訴
    訟標的之法律關係，所得受之客觀利益定之。倘原告合併提
    起數訴，各訴之訴訟標的雖不相同，惟自訴訟利益觀之，其
    訴訟目的一致，不超出終局標的範圍，其訴訟標的價額應以
    其中價額最高者定之（最高法院106年度台抗字第815號裁定
    要旨參照）。
二、經查：
  ㈠上訴人鄞山寺（下稱鄞山寺）於一審起訴請求：⒈確認鄞山寺
    於97年6月27日召開之第一次信徒大會關於同意被上訴人江
    文欽、蘇俊明（下逕載姓名）加為鄞山寺信徒之決議（下稱
    系爭決議）無效。⒉確認鄞山寺與江文欽、蘇俊明間自97年6
    月27日至106年8月23日期間之信徒關係不存在等語。核其二
    項聲明之終局目的均在確認鄞山寺與江文欽、蘇俊明間之信
    徒關係存否，且其訴訟標的，並非對於親屬關係及身分上之
    權利有所主張，已屬因財產權而起訴（最高法院57年台抗字
    第274號判例、96年度台抗字第368號裁定參照）。又就上開
    聲明⒈部分，參酌系爭決議本身並無客觀交易價格，認訴訟
    標的之價額不能核定，應以不得上訴第三審之最高利益額數
    加十分之一即165萬元定之；另就上開聲明⒉部分，依鄞山寺
    現行組織章程第21條規定：「本寺為永久性，所有財產均係
    信徒捐出，…任何人不得以個人權益為個別主張。倘因故解
    散時，其賸餘財產應依法處理或歸屬地方政府指定之團體」
    （本院卷三第398頁），可知無從依鄞山寺財產及信徒受益
    之情形核定其金額，訴訟標的價額應屬不能核定，揆諸首揭
    規定，應以不得上訴第三審之最高利益額數加十分之一即16
    5萬元定之，且因鄞山寺與江文欽間、鄞山寺與蘇俊明間之
    信徒關係彼此獨立，應各為一訴訟標的，則此項聲明訴訟標
    的價額應為330萬元（計算式：1,650,000元×2人＝3,300,000
    元）。又前開⒈、⒉聲明之訴訟目的因屬同一，故訴訟標的乃
    相互競合或應為選擇，依民事訴訟法第77條之2第1項規定，
    應依其中價額最高者即330萬元定之。從而本件應徵第一審
    裁判費3萬3670元，扣除鄞山寺已繳納之3000元（見原審卷
    第8頁），其尚應補繳第一審裁判費3萬0670元（計算式：33
    ,670元－3,000元＝30,670元）。
  ㈡嗣原審法院判決駁回鄞山寺全部請求，鄞山寺全部不服提起 
    上訴，並於本院追加請求：⒈確認鄞山寺與江文欽、蘇俊明
    間自106年8月24日起迄今之信徒關係不存在。⒉確認江文欽
    與鄞山寺間自89年7月起至97年6月26日期間之信徒關係不存
    在等語（本院卷一第249頁，本院卷三第497頁）。經核鄞山
    寺上開追加與原審第⒉聲明部分之訴訟目的一致，利益同一
    ，無庸另計算裁判費。則鄞山寺第二審上訴利益，茲依前述
    之標準計算，應為330萬元，應徵第二審裁判費為5萬0505元
    ，然上訴人僅繳納4500元（本院卷一第21頁），尚應補繳第
    二審裁判費4萬6005元（計算式：50,505－4,500＝46,005）。
  ㈢又本院第二審判決改判確認系爭決議關於同意江文欽加為鄞
    山寺信徒部分無效，及確認鄞山寺與江文欽間自97年6月27
    日起至106年8月23日止之信徒關係不存在，並駁回其餘上訴
    （即確認系爭決議關於同意蘇俊明加為鄞山寺信徒、及確認
    鄞山寺與蘇俊明間自97年6月27日起至106年8月23日止之信
    徒關係不存在部分），另追加之訴部分，則判決確認鄞山寺
    與江文欽間自89年7月起至97年6月26日止，及自106年8月24
    日起迄今之信徒關係不存在，並駁回其餘追加之訴（即關於
    確認鄞山寺與蘇俊明間自106年8月24日起迄今之信徒關係不
    存在部分）。鄞山寺就本院判決對其不利部分聲明不服，提
    起第三審上訴，茲依上開所述標準，上訴利益應以165萬元
    核定之，應徵第三審裁判費為2萬6002元，惟上訴人僅繳納2
    250元，應補繳第三審裁判費2萬3752元（計算式：26,002－2
    ,250＝23,752）。
三、茲命上訴人於收受本裁定正本7 日內，逕向本院如數補繳上
    開第一、二、三審裁判費，逾期未補正，即駁回其上訴，爰
    裁定如主文。
中　　華　　民　　國　 109　　年　　3 　　月　　4　　日
                    民事第十二庭  
                        審判長法  官  陳秀貞
                              法  官  林哲賢 
                              法  官  邱景芬
正本係照原本作成。
核定訴訟標的價額部分，如不服裁定得於收受送達後10日內向本
院提出抗告狀，並繳納抗告費新臺幣1千元。
命補繳裁判費部分不得抗告。
中　　華　　民　　國　　109 　年　　3 　　月　　5 　　日

　　　　　　　　    　　　　　書記官  陳泰寧